臺灣板橋地方法院刑事判決　　　　　　 100年度訴字第1664號
公　訴　人　臺灣板橋地方法院檢察署檢察官
被　　　告　蔡進財
上列被告因違反毒品危害防制條例案件，經檢察官提起公訴（10
0 年度毒偵字第3857號），經本院合議庭裁定進行簡式審判程序
，判決如下：
    主  文
蔡進財施用第一級毒品，累犯，處有期徒刑拾壹月。扣案之海洛
因毛重零點壹捌公克，沒收銷燬之。包裝上開海洛因之外包裝袋
壹只、已使用過注射針筒壹支，均沒收。
    事  實
一、蔡進財前因施用毒品案件，經依臺灣高等法院87年度上訴字
    第3917號裁定送觀察、勒戒後，認有繼續施用毒品之傾向，
    再令入戒治處所施以強制戒治，嗣裁定停止戒治，所餘戒治
    期間付保護管束，於民國88年11月5 日保護管束期滿，判決
    免刑確定在案。又於上述強制戒治執行完畢後之5 年內，再
    於93年間因施用第一級毒品案件，經本院以93年度訴字第15
    55號刑事判決判處有期徒刑7 月確定。又因搶奪案件，經本
    院以93年度訴字第2090號刑事判決判處有期徒刑1 年確定，
    經接續執行，於95年5 月10日縮刑期滿執行完畢。再於97年
    間因施用第一級毒品案件，經本院以97年度訴字第1580號刑
    事判決判處有期徒刑9 月確定，於98年5 月19日縮刑期滿執
    行完畢，翌（20）日出監（於本案構成累犯）。詎仍不知戒
    除毒癮，復基於施用第一級毒品海洛因、第二級毒品甲基安
    非他命之犯意，於100 年5 月25日下午11時許，在新北市三
    重區○○○路17號網際新館網路咖啡店內，以針筒注射之方
    式，同時施用海洛因及甲基安非他命1 次（起訴書原載「另
    於100 年5 月26日為警採尿前回溯96小時內某時許，在不詳
    處所，以不詳方式，施用第二級毒品甲基安非他命1 次」，
    業經檢察官當庭更正如上），嗣於同年月26日下午3 時40分
    許，在新北市三重區○○○路17號網際新館網路咖啡店為警
    查獲，並扣得已使用過注射針筒1 支、第一級毒品海洛因1
    包（毛重0.18公克）等物，經其同意採尿送驗始悉上情。
二、案經新北市政府警察局三重分局報請臺灣板橋地方法院檢察
    署檢察官偵查起訴。
    理  由
一、本件被告蔡進財所犯均係死刑、無期徒刑、最輕本刑為三年
    以上有期徒刑以外之罪，其於準備程序中就被訴事實為有罪
    之陳述，經本院告知簡式審判程序之旨，並聽取公訴人、被
    告之意見後，經本院合議庭依刑事訴訟法第273 條之1 第1
    項規定裁定由受命法官獨任進行簡式審判程序，合先敘明。
二、認定犯罪事實所憑證據及理由
（一）上揭同時施用第一、二級毒品犯行之事實，業據被告蔡進
      財於本院準備程序及審理時均坦承不諱（見本院100 年9
      月2 日準備程序筆錄第3 頁、簡式審判筆錄第2-4 頁）。
（二）被告於100 年5 月26日為警予以採集尿液檢體（代碼編號
      為C0000000），經送臺灣檢驗科技股份有限公司以酵素免
      疫分析法初步檢驗，再以氣相層析／質譜儀法確認檢驗後
      ，確呈鴉片類及安非他命類陽性反應一節，有新北市政府
      警察局三重分局查獲毒品案件被移送者姓名、代碼對照表
      、尿液檢體監管紀錄表、臺灣檢驗科技股份有限公司100
      年6 月13日之報告編號UL/2011/00000000號濫用藥物檢驗
      報告各1 份在卷可稽【見100 年度毒偵字第3857號偵查卷
      （下稱偵卷）第12、44、45頁】。
（三）按「尿液毒品檢驗…若能使用先進之氣相層析質譜儀分析
      法確認，則可完全排除偽陽性之干擾，為目前最具公信力
      的檢驗方法。」等語，有法務部調查局第六處87年9 月29
      日（87）發技（一）字第87074574號函附卷為憑，足見前
      揭臺灣檢驗科技股份有限公司所使用之檢驗方法已可完全
      排除毒品偽陽性之干擾，其檢驗結果堪以採信；而「海洛
      因經注射入人體後，約百分之20於24小時內自尿中排出，
      一般而言，尿液中能否驗出嗎啡陽性反應，與其投與量、
      投與途徑、採尿時間、個人體質及檢驗方法之靈敏度有關
      ，國外曾有文獻報導注射6 毫克之海洛因鹽酸鹽，其代謝
      物嗎啡之平均可檢出時限約為26小時」，且「甲基安非他
      命經口服投與後約百分之70於24小時內自尿液中排出，約
      百分之90於96小時內自尿液中排出，甲基安非他命之檢出
      與其投與方式、投與量、個人體質、採尿時間及檢測儀器
      之精密度等諸多因素有關，惟依上述資料推斷，最長可能
      不會超過4 日」等情，此有行政院衛生署藥物食品檢驗局
      （81）藥檢壹字第8114885 、001156號函各1 紙附卷可憑
      。再按「海洛因與安非他命等毒品通常均可以口服、鼻吸
      、注射或抽吸方式施用，如以錫箔紙或玻璃球燒烤產生煙
      霧藉口吸入之施用方式，俗稱『追龍』，另亦可加入美娜
      水後以針筒注射方式施用，視不同施用者之用毒習性，前
      述二者亦可混合使用」，此有法務部調查局92年7 月9 日
      調科壹字第09200203820 號1 份可參。是被告供稱其於前
      述時、地，以針筒注射方式同時施用海洛因及甲基安非他
      命等情，尚非無據。
（四）又員警於100 年5 月26日下午3 時40分許，在新北市三重
      區○○○路17號網際新館網路咖啡店內，經被告同意受搜
      索而當場自被告隨身包包內起獲第一級毒品海洛因1 包、
      已使用過注射針筒1 支等情，業據被告警詢供述明確（見
      偵卷第3 頁背面），並有自願受搜索同意書、新北市政府
      警察局三重分局搜索、扣押筆錄、扣押物品目錄表各1 份
      ，及扣案物品照片2 張在卷可按（見偵卷第8 、5-6 、11
      頁）。
（五）綜上所述，被告之尿液經以氣相層析質譜儀分析法檢驗，
      既呈鴉片類及安非他命類陽性反應，佐以上函示，並有扣
      案物可證，顯見被告於本院審理時所坦承其於上揭事實欄
      一所述之時、地及施用方式，同時施用海洛因、甲基安非
      他命一節，應與事實相符而值採信。
（六）按毒品危害防制條例於92年7 月9 日修正公布，自93年1
      月9 日施行，其中第20條、第23條將施用毒品之刑事處遇
      程序，區分為「初犯」及「五年內再犯」、「五年後再犯
      」。依其立法理由之說明：「初犯」，經觀察、勒戒或強
      制戒治後，應為不起訴處分或不付審理之裁定；經觀察、
      勒戒或強制戒治執行完畢釋放後，「五年內再犯」者，因
      其再犯率甚高，原實施之觀察、勒戒及強制戒治既已無法
      收其實效，爰依法追訴或裁定交付審理。至於經觀察、勒
      戒或強制戒治執行完畢釋放後，「五年後再犯」者，前所
      實施之觀察、勒戒或強制戒治已足以遮斷其施用毒品之毒
      癮，為期自新及協助其斷除毒癮，仍適用「初犯」規定，
      先經觀察、勒戒或強制戒治之程序。從而依修正後之規定
      ，僅限於「初犯」及「五年後再犯」二種情形，始應先經
      觀察、勒戒或強制戒治程序。倘被告於5 年內已再犯，經
      依法追訴處罰，縱其第三次（或第三次以上）再度施用毒
      品之時間，在初犯經觀察、勒戒或強制戒治執行完畢釋放
      5 年以後，已不合於「五年後再犯」之規定，且因已於「
      五年內再犯」，顯見其再犯率甚高，原實施觀察、勒戒或
      強制戒治，已無法收其實效，即應依該條例第10條處罰（
      最高法院95年度第7 次刑事庭會議決議要旨參照）。查被
      告前因施用毒品案件，經依臺灣高等法院87年度上訴字第
      3917號裁定送觀察、勒戒後，認有繼續施用毒品之傾向，
      再令入戒治處所施以強制戒治，嗣裁定停止戒治，所餘戒
      治期間付保護管束，於88年11月5 日保護管束期滿，判決
      免刑確定在案。又於上述強制戒治執行完畢後之5 年內，
      再於93年間因施用毒品案件，經本院以93年度訴字第1555
      號刑事判決判處有期徒刑7 月確定，並經執行完畢一節，
      有臺灣高等法院被告前案紀錄表1 份附卷可考，被告於初
      犯經強制戒治執行完畢釋放5 年以內，為二犯，依上開說
      明，本件被告再犯施用毒品犯行非毒品危害防制條例第23
      條第2 項規定之「五年後再犯」類型，應依法訴追處罰。
（七）綜上所述，本案事證明確，被告施用毒品犯行堪以認定，
      應予依法論科。
三、論罪科刑
（一）罪名：查海洛因屬毒品危害防制條例第2 條第2 項第1 款
      所規定之第一級毒品，甲基安非他命屬毒品危害防制條例
      第2 條第2 項第2 款所規定之第二級毒品。核被告上揭所
      為係犯毒品危害防制條例第10條第1 項施用第一級毒品罪
      及同條第2 項施用第二級毒品罪。
（二）吸收關係：被告上揭為施用而於施用前及施用時分別持有
      第一、二級毒品之低度行為，分別為施用第一、二級毒品
      之高度行為所吸收，均不另論罪。
（三）想像競合：上揭被告於100 年5 月25日下午11時許，將第
      一級毒品海洛因及第二級毒品甲基安非他命混合後同時施
      用，業已認定如前述，被告所犯上開施用第一級毒品罪、
      施用第二級毒品罪2 罪間，顯係一行為觸犯數罪名，屬想
      像競合犯，應從較重之施用第一級毒品罪處斷。
（四）累犯：查被告有如事實欄一所述之前案執行紀錄，有臺灣
      高等法院被告前案紀錄表1 份附卷可稽，其於上開有期徒
      刑執行完畢後5 年內，故意再犯本件有期徒刑以上之罪，
      應依刑法第47條第1 項之規定，論以累犯，並加重其刑。
（五）量刑：爰審酌被告前因多次施用毒品犯行，已經受觀察勒
      戒、強制戒治及刑罰執行，本應知所惕勵，卻仍漠視法令
      禁制再犯本罪，顯未知所戒慎，惟衡其施用毒品所生危害
      ，實以自戕身心健康為主，對於他人生命、身體、財產等
      法益，尚無明顯而重大之實害，暨其犯罪後坦認犯行之態
      度等一切情狀，論處如主文所示之刑，以示懲儆。
（六）沒收銷燬、沒收：扣案之海洛因（毛重0.18公克，淨重0.
      08公克），係查獲之第一級毒品，已如前述，不問屬於犯
      人與否，應依毒品危害防制條例第18條第1 項前段規定沒
      收銷燬之。至包裝上開所示扣案第一級毒品海洛因之外包
      裝袋1 只，應係用於包裹毒品，防其裸露、潮濕，便於攜
      帶及持有第一級毒品海洛因所用之物，而已使用注射針筒
      1 支，係本件施用毒品犯行所用之物，均係被告所有，亦
      據其供明在卷（本院100 年9 月2 日簡式程序筆錄第2 頁
      ），爰均依刑法第38 條 第1 項第2 款，宣告沒收之。
四、公訴人於本院100 年9 月2 日準備程序當庭更正原起訴書所
    載被告同時施用第一、二級毒品之時間、地點、方式如同事
    實欄一項下所載（見本院100 年9 月2 日準備程序筆錄第3
    頁），併此敘明。
據上論斷，應依刑事訴訟法第273 條之1 第1 項、第299 條第1
項前段，毒品危害防制條例第10條第1 項、第2 項、第18條第1
項前段，刑法第11條前段、第55條、第47條第1 項、第38條第1
項第2 款，判決如主文。
本案經檢察官洪松標到庭執行職務。
中    華    民    國    100    年    9    月    16    日
                  刑事第十五庭  法  官  方鴻愷
以上正本證明與原本無異。
如不服本判決應於收受判決後10日內向本院提出上訴書狀，並應
敘述具體理由。其未敘述上訴理由者，應於上訴期間屆滿後20日
內向本院補提理由書（均須按他造當事人之人數附繕本）「切勿
逕送上級法院」。
                                書記官  江怡萱
中    華    民    國   100    年    9     月    21    日
附錄本案論罪科刑法條全文：
毒品危害防制條例第10條
施用第一級毒品者，處6 月以上5 年以下有期徒刑。
施用第二級毒品者，處3 年以下有期徒刑。